最高法院刑事判決　　　　　　九十四年度台上字第三七四七號
　　上訴人　甲○○
　　　　　　　　　　（在押）
上列上訴人因常業竊盜案件，不服台灣高等法院台南分院中華民
國九十四年四月二十六日第二審更審判決（九十四年度上更(一)字
第一九七號，起訴案號：台灣台南地方法院檢察署九十三年度營
偵字第七五七號），提起上訴，本院判決如下：
    主  文
上訴駁回。
    理  由
按刑事訴訟法第三百七十七條規定，上訴於第三審法院，非以判
決違背法令為理由，不得為之。是提起第三審上訴，應以原判決
違背法令為理由，係屬法定要件。如果上訴理由狀並未依據卷內
訴訟資料，具體指摘原判決不適用何種法則或如何適用不當，或
所指摘原判決違法情事，顯與法律規定得為第三審上訴理由之違
法情形，不相適合時，均應認其上訴為違背法律上之程式，予以
駁回。本件上訴人甲○○上訴意旨略稱：(一)、原判決依據上訴人
之前科資料及證人郭趙匹親、郭宗仁、高福之證述，即認定嘉義
縣義竹鄉東過村「萬善爺公廟」所失竊之銅質天公爐，係上訴人
所竊取，有迴護郭趙匹親、郭宗仁、高福涉犯竊盜、故買贓物之
嫌疑。故有聲請傳喚證人李建興、郭存敬之必要，詎原審以上訴
人所辯係諉卸之詞，認無傳喚之必要，有應於審判期日調查之證
據而未予調查之違誤（嗣另改稱：原審未傳喚上開證人，復未說
明不採之理由，有理由不備之違法）。(二)、事實審法院應予調查
之證據，不以當事人聲請者為限，凡與待證事實有關之證據，均
應依職權調查，方足發現真實，否則仍難謂無刑事訴訟法第三百
七十九條第十款之違法，業經最高法院著有六十四年臺上字第二
九六二號判例可循。原判決單憑郭趙匹親、郭宗仁之指證，認定
上訴人趁渠等未拔取鑰匙之際，竊取郭趙匹親所有停放在台南縣
北門鄉錦湖村資源回收場之ＳＡ－九七七五號自用小貨車，駛往
嘉義縣義竹鄉東過村之「萬善爺公廟」竊取天公爐一事，實係栽
贓誣陷。而此部分行為，係「萬善爺公廟」管理員蘇炎上（按係
蘇炎仙之誤）依據公路上監視器所拍攝之錄影帶，發現ＳＡ－九
七七五號自小貨車行經該路段時，車上載有「萬善爺公廟」所失
竊之天公爐，而尋線查獲上訴人。但郭趙匹親所經營之資源回收
場亦裝有監視器，何以未拍攝到上訴人竊取該小貨車之畫面？足
見郭趙匹親指稱上訴人竊取其所有之小貨車，實係栽贓誣陷。上
訴人既未竊取該小貨車，即無駕駛該小貨車前往嘉義縣義竹鄉東
過村之「萬善爺公廟」竊取天公爐之理。依經驗法則「萬善爺公
廟」所失竊之天公爐，應係郭宗仁（郭趙匹親之子）駕駛該小貨
車前往竊取才合情理。原審未依職權調查證據，復無其他補強證
據，僅憑郭趙匹親、郭宗仁、高福、吳美媛（高福之配偶）之證
述，即認定上訴人此部分之犯行，依前揭判例意旨，自有應於審
判期日調查之證據而未予調查之違法。(三)、上訴人並未竊取郭趙
匹親之小貨車及嘉義縣義竹鄉東過村「萬善爺公廟」之天公爐（
即起訴書附表編號(三)、(四)所示事實）。原判決在無積極證據之情
況下，認定上訴人有此部分犯行，適用法則非無可議云云。
惟查：原判決綜合全案卷證資料，本於事實審法院之推理作用，
認定上訴人曾有詐欺、侵占、妨害兵役、違反麻醉藥品管理條例
及多次竊盜（依其理由之說明係五次竊盜）等前科，於民國九十
一年間所犯詐欺、侵占罪，經台灣台南地方法院分別判處有期徒
刑六月、六月，並定其應執行刑為有期徒刑十一月確定，於九十
二年九月二日執行完畢。又於九十三年六月間基於常業竊盜之犯
意，攜帶其所有客觀上可供為兇器使用之梅花扳手二支，先後在
台南縣學甲鎮宅港橋下之「遊聖公廟」、嘉義縣義竹鄉東過村之
「萬善爺公廟」及台南縣學甲鎮西進里之「萬善爺公廟」，竊取
銅質天公爐、支腳、底座、龍形爐耳、淨香爐、環香爐、瓦斯爐
等財物變賣（部分已賣出），恃以維生等情。乃維持第一審論處
上訴人以犯竊盜罪為常業（累犯，並諭知於刑之執行前，令入勞
動場所強制工作三年）罪刑之判決，駁回上訴人在第二審之上訴
，已詳細說明其所憑之證據及認定之理由。對於上訴人所辯，未
竊取嘉義縣義竹鄉東過村「萬善爺公廟」之天公爐部分，並已敘
明：上訴人未經郭趙匹親或其子郭宗仁之同意，趁車輛鑰匙未拔
下之機會，擅自將郭趙匹親所有（交由郭宗仁使用）停放在台南
縣北門鄉錦湖村八十三之五號之ＳＡ－九七七五號自用小貨車開
走（此部分尚無不法所有意圖，詳後述），供為其後行竊搬運贓
物之工具，將之駛往嘉義縣義竹鄉東過村之「萬善爺公廟」竊取
銅質天公爐一個，得手後隨即將該小貨車駛回，停放原處，並將
該竊得之天公爐，欲出售給舊貨商郭趙匹親，惟為郭趙匹親所拒
之事實，業據上訴人於警詢時、檢察官偵查中及第一審法院訊問
時，坦承不諱。核與上開「萬善爺公廟」主任委員蘇炎仙所供，
該「萬善爺公廟」失竊銅質天公爐一個；及郭趙匹親證述，上訴
人曾攜帶一個銅質天公爐表示要出售，為伊所拒等情節相符。上
訴人於審判中且承認，有開走ＳＡ－九七七五號自用小貨車；及
曾載天公爐至郭趙匹親處表示欲出售，但郭趙匹親沒有買之事實
。而此部分犯行，係警方於「萬善爺公廟」人員報案後，在該廟
附近（即嘉義縣義竹鄉新富村六十五號前）之道路監視器，發現
ＳＡ－九七七五號小貨車行經該處時，載有「萬善爺公廟」失竊
之天公爐，因而循線追查，惟當時停放小貨車之處所（即郭趙匹
親所經營之資源回收場）尚未裝置監視器，雖不知何人將小貨車
開走，然因嗣後回停之位置有異，始知曾遭人擅自駛離，亦據證
人郭宗仁結證在卷。嗣上訴人再於台南縣學甲鎮西進里之「萬善
爺公廟」，竊取銅質龍形天公爐爐耳、淨香爐、環香爐及瓦斯爐
等財物得手後，於回程途中經警查獲，扣得該批贓物，並供出上
情。警方且依上訴人之供述，在不知情之高福所經營之資源回收
場，起出上訴人在台南縣學甲鎮宅港橋之「遊聖公廟」所竊得，
已販賣給高福之銅質天公爐、支腳、底座及龍形爐耳等物。因認
上訴人確有常業竊盜之犯行，而以上訴人所辯未竊取嘉義縣義竹
鄉東過村「萬善爺公廟」之天公爐云云，乃飾卸之詞，不可採信
等情綦詳。上訴意旨對原判決此部分之論斷，並未依據卷內資料
具體指摘有何違背法令，徒就原判決已說明事項及屬原審採證認
事職權之適法行使，仍執陳詞，猶否認竊取嘉義縣義竹鄉東過村
「萬善爺公廟」之天公爐，並臆測此部分犯行應係郭宗仁駕駛小
貨車前往竊取才合情理云云，而為事實之爭執，並非適法之第三
審上訴理由。且查：(一)、卷內並無李建興、郭存敬之任何年籍資
料，上訴人於原審且不曾請求傳訊李建興、郭存敬，況原審於行
言詞辯論前訊問「尚有何證據請求調查」時，上訴人猶答稱「無
」，有審判筆錄可查（見原審更(一)卷第一二五頁）。本院為法律
審，上訴人上訴本院後始主張原審未傳訊李建興、郭存敬，核與
卷內資料不相符合，並非依據卷內資料執為指摘，亦非適法之第
三審上訴理由。(二)、郭趙匹親所經營之資源回收場，於案發當時
並未裝置監視器，係至嗣後始為裝置，故當時不知何人將小貨車
開走，然因嗣後回停之位置有異，始知曾遭人擅自駛離，已分據
郭趙匹親、郭宗仁證述在卷。關於開走車輛部分，原判決亦已說
明，上訴人雖未經同意擅自將郭趙匹親所有交由郭宗仁使用之Ｓ
Ａ－九七七五號自用小貨車開走，然於使用後已駛回原處，因認
上訴人尚無竊取該小貨車之不法所有意圖。惟公訴人對於此部分
行為，認與其餘有罪部分，有常業竊盜實質上一罪關係，爰不另
為無罪之諭知等情綦詳（見原判決第十八頁第二十五行至第十九
頁第十行）。上訴意旨徒憑己見，任意指稱郭趙匹親所經營之資
源回收場亦裝有監視器，何以未拍攝到上訴人竊取該小貨車之畫
面，及伊未竊取該小貨車，原審仍予論罪云云。顯與卷內資料不
相符合，並非依據卷內資料執為指摘，亦非適法之第三審上訴理
由。至於本院六十四年臺上字第二九六二號判例，已於九十年九
月四日經本院九十年度第七次刑事庭會議決議不再援用。上訴意
旨仍援引本院已經決議不再援用之判例內容，據為指摘原判決之
依據，亦顯非適法之第三審上訴理由。綜上所述，本件上訴意旨
所為指摘，均與法律規定得為第三審上訴理由之違法情形，不相
適合。其上訴違背法律上之程式，應予駁回。
據上論結，應依刑事訴訟法第三百九十五條前段，判決如主文。
中　　華　　民　　國　九十四　年　　七　　月   十四　 日
                      最高法院刑事第十二庭
                          審判長法官  謝　俊　雄
                                法官  陳　世　雄
                                法官  蘇　振　堂
                                法官  吳　信　銘
                                法官  林　永　茂
      本件正本證明與原本無異
                                      書  記  官
中　　華　　民　　國　九十四　年　　七　　月   十九　 日
                                                   Ｍ
